臺灣高雄地方法院刑事判決　　　　　　　110年度訴字第602號
公　訴　人　臺灣高雄地方檢察署檢察官
被　　　告　李慶文


　　　　　　陳啓和

上列被告因傷害等案件，經檢察官提起公訴（110年度偵字第345
8號），本院判決如下：
    主  文
李慶文犯傷害罪，處拘役肆拾日，如易科罰金，以新臺幣壹仟元
折算壹日。
陳啓和被訴部分，公訴不受理。
    事  實
一、李慶文與陳啓和（民國110年4月4日死亡）互不相識，2人於
    109年12月4日17時20分許，在高雄市○○區○○路000號前
    因細故起爭執，陳啓和因而心生不滿，竟基於傷害之犯意，
    先持未扣案木棍毆打李慶文臀部，致李慶文受有左臀鈍挫傷
    併瘀傷之傷勢（此部分陳啓和另為公訴不受理諭知，詳後述
    ）。李慶文不滿遭陳啓和毆打，亦基於傷害之犯意，繞至陳
    啓和身後，自後方徒手勒住陳啓和頸部，並將陳啓和翻倒在
    地，致陳啓和受有左手背擦傷2×2公分、頸部挫傷之傷害。
    嗣李慶文報警，經警到場處理而查悉上情。
二、案經陳啓和訴由高雄市政府警察局林園分局報告臺灣高雄地
    方檢察署檢察官偵查起訴。
    理  由
甲、有罪部分
壹、程序方面
    本判決所引用被告李慶文以外之人於審判外之陳述，檢察官
    及李慶文於本院審理時均表示同意作為證據（見本院審訴卷
    第61頁、本院卷第33、55頁），本院審酌上開陳述作成時之
    情況，尚無違法不當及證明力明顯過低之瑕疵，認以之作為
    證據應屬適當，依刑事訴訟法第159條之5第1項規定，均有
    證據能力。
貳、實體方面
一、認定事實所憑證據及理由
    訊據李慶文固坦承於上開時、地有與告訴人陳啓和發生爭執
    ，並於遭陳啓和持木棍毆打而受有前開傷勢後，有出手與陳
    啓和拉扯，及陳啓和受有上述傷勢之事實，惟矢口否認有何
    傷害犯意及犯行，辯稱：他第1次打我時我根本沒還手，後
    來他又第2次要打我，我就出手跟他拉扯，要搶他的木棍，
    我沒有打陳啓和，我不知道他怎麼會受傷云云。然查：
㈠、上開被告坦認部分，業據被告於警詢、偵訊及本院審理時自
    承在卷（見警卷第3頁背面、第5頁背面至第6頁、偵卷第34
    頁、本院審訴卷第59頁、本院卷第31頁、第54至55頁），核
    與陳啓和及陳啓和之母陳方素珠於警詢及偵訊時證述相符（
    見警卷第1頁背面、第7至8頁、偵卷第35至36頁），並有李
    慶文及陳啓和之建佑醫院診斷證明書（見警卷第9至10頁）
    在卷可稽，此部分事實首堪認定。
㈡、另查：
 1、證人陳啓和於警詢、偵訊時證稱：李慶文當天在我家隔壁的
    卡拉OK店外講電話太大聲，我請他小聲一點，他就走來我家
    門口碎碎念，還叫我打他，我就持門口隨手拿取之木棍打他
    的臀部一下，之後李慶文就徒手勒住我的頸部，我掙扎時左
    手背也受傷等語（見警卷第1頁背面至第2頁、偵卷第35頁）
    。證人陳方素珠（已於起訴後之110年9月間死亡）於警詢、
    偵訊時則證稱：我有親眼看到陳啓和與李慶文的爭執經過，
    當天是李慶文喝了酒之後講話很大聲，陳啓和請他小聲一點
    ，他就走來我家前面一直亂，還跟陳啓和說「不然我給你打
    」，陳啓和趕他也趕不走，一時氣憤就隨手拿起木棍往李慶
    文臀部打了一下，李慶文被打之後就繞到陳啓和身後，從後
    面徒手勒住他頸部，並將他翻倒在地上，所以陳啓和的左手
    也有受傷等語（見警卷第7至8頁、偵卷第35至36頁），審諸
    陳啓和及陳方素珠證述之衝突發生經過大致相符，且2人均
    未迴避係由陳啓和率先出手毆打李慶文此一對陳啓和較為不
    利之事實，或有何偏執一方、誇大其詞之情，應無單獨就李
    慶文反擊之情節故為虛偽證述之必要，且有診斷證明書在卷
    可佐，陳啓和所受傷勢分別位在頸部及左手背，均與上開衝
    突經過相符，所證應可採信。另被告於警詢時亦供稱：陳啓
    和當時拿木棍要打我，我有出手架住他等語（見警卷第5頁
    背面），足徵李慶文確有出手回擊之舉，而非單純挨打，即
    難認陳啓和及陳方素珠所證上情為虛構臆測之詞。至被告於
    本院雖辯稱：我在警局說我「出手架住他」，是指我在拉扯
    他搶他的木棍，讓他不能繼續打我，不是說我架住他的脖子
    云云（見本院卷第31、58、60頁），然卻始終無法清楚描述
    係如何制止陳啓和及如何爭搶棍子（見本院卷第31頁），更
    無法說明若僅係出手爭搶棍子，何以會造成陳啓和之頸部傷
    勢，與本院上開認定之衝突經過亦有不合，難認為其親身經
    歷之事項，無可採信。
 2、刑法第23條之正當防衛，必須出於防衛自己或他人權利之意
    思，實施為排除現在不法侵害所必要之防衛行為者，始得阻
    卻違法。若非單純出於排除現在不法侵害以防衛權利之意思
    而出手傷人，即有傷害之犯意，不因係對方先出手而有異，
    故互毆之雙方均無主張正當防衛權之餘地。查本次衝突雖係
    由陳啓和率先出手毆打李慶文，然李慶文遭毆打後刻意繞行
    至陳啓和身後，並出手勒住其脖子，此時陳啓和之攻擊行為
    既已完結，已無現在不法侵害存在，李慶文仍自後方勒住陳
    啓和之脖子並將其摔倒在地，顯非出於防衛意思所為之防衛
    行為，而屬出於傷害犯意之互毆行為，與正當防衛之要件不
    合，無從阻卻違法，亦難認係防衛過當。
㈢、綜上所述，李慶文雖否認犯行，但有前揭證據可資認定，所
    辯各節均不足採，本案事證明確，李慶文上揭犯行洵堪認定
    ，應依法論科。
二、論罪科刑
㈠、核被告李慶文所為，係犯刑法第277條第1項之傷害罪。其勒
    住、翻倒陳啓和的數個舉動，均係基於傷害之單一決意為數
    個舉動，侵害同一法益，數舉動間具時、空上之緊密關聯，
    依一般社會通念，難以強行分開，應評價為數個舉動之接續
    施行，合為包括一行為之接續犯予以評價為當，僅論以單一
    之傷害罪。
㈡、爰審酌被告為智識正常之成年人，竟未能理性處理糾紛，僅
    因細故即出手勒住陳啓和頸部並將其翻倒在地，致陳啓和受
    有前述傷勢，顯然欠缺尊重他人身體法益之觀念，犯罪之動
    機、目的及手段俱值非難。復於本案偵、審過程始終否認犯
    行，並未賠償陳啓和所受損害，難認有悔意。又有多次不能
    安全駕駛前科（均不構成累犯），有其前科表在卷，素行非
    佳。惟念及本件衝突起因於陳啓和率先出手毆打，李慶文亦
    因此受有前揭非輕之傷勢，同未獲陳啓和賠償，於犯罪動機
    與情節上較為輕微。陳啓和之家屬則對本案均無意見，有本
    院電話紀錄在卷（見本院卷第21頁），暨李慶文為國小肄業
    ，目前擔任看護、收入不穩定，家境不佳（見本院卷第61頁
    ）等一切情狀，量處如主文所示之刑，並諭知易科罰金之折
    算標準。
乙、公訴不受理部分
壹、公訴意旨另以：被告陳啓和亦於上載時、地，基於傷害之犯
    意，先持未扣案木棍毆打告訴人李慶文臀部，致李慶文受有
    左臀鈍挫傷併瘀傷之傷勢，因認被告陳啓和此部分亦涉犯刑
    法第277條第1項之傷害罪嫌等語。
貳、按檢察官所為之起訴或不起訴處分，固對外表示即屬有效，
    製作書類之程式問題，不影響終結偵查之效力，惟起訴書之
    送達或公告，雖生「終結偵查」之效力，然所謂之「起訴」
    ，仍須向管轄法院提出起訴書，始足當之，否則法院本於不
    告不理之原則，縱檢察官已作成起訴書，但於送至法院前，
    既尚未向法院為提起公訴之表示，此段偵查終結後至案件實
    際繫屬法院前之期間，須待起訴書及相關卷證送至法院後，
    始符提起公訴之規定而產生訴訟繫屬及訴訟關係。又起訴之
    程序違背規定者，應諭知不受理之判決，並得不經言詞辯論
    為之，刑事訴訟法第303條第1款、第307條分別定有明文；
    而刑事訴訟法第303條第5款規定「被告死亡者」，係指為自
    然人之被告在起訴後法院審理中死亡而言，若係在起訴前死
    亡，其為訴訟主體之人格已消滅，應不得起訴，若予起訴，
    其起訴之程序自屬違背規定。查本案檢察官雖於110年3月15
    日已製作起訴書，但係於同年4月12日方繫屬於本院，有本
    院收文章戳在卷（見本院審訴卷第5頁），陳啓和則係於繫
    屬前之110年4月4日死亡，有其個人基本資料查詢結果在卷
    可稽（見本院審訴卷第17頁），揆諸前開說明，起訴程序即
    違背規定，爰不經言詞辯論，逕為諭知不受理之判決。
據上論斷，應依刑事訴訟法第299條第1項前段、第303條第1款、
第307條，判決如主文。
本案經檢察官林芝君提起公訴，檢察官周容到庭執行職務。
中    華    民    國   110    年    11    月    29    日
                  刑事第三庭    審判長法  官  林青怡
                                      法  官  胡家瑋
                                      法  官  王聖源
以上正本證明與原本無異。
如不服本判決應於收受送達後20日內向本院提出上訴書狀，並應
敘述具體理由；如未敘述上訴理由者，應於上訴期間屆滿後20日
內向本院補提理由書（均須按他造當事人之人數附繕本）「切勿
逕送上級法院」。
中    華    民    國   110    年    11    月    29    日
                                      書記官  陳瓊芳
　
附錄本案論罪科刑法條：
刑法第277條第1項：傷害人之身體或健康者，處五年以下有期徒
刑、拘役或五十萬元以下罰金。